【裁判字號】    99,台上,1489
【裁判日期】    990311
【裁判案由】    偽造有價證券
【裁判全文】
最高法院刑事判決            九十九年度台上字第一四八九號
上  訴  人  甲○○原名吳居發.
上列上訴人因偽造有價證券案件，不服台灣高等法院台南分院中
華民國九十九年一月十三日第二審更審判決（九十八年度重上更
(二)字第三一三號，起訴案號：台灣台南地方法院檢察署九十一年
度偵字第二八０一號），提起上訴，本院判決如下：
    主  文
上訴駁回。
    理  由
按刑事訴訟法第三百七十七條規定，上訴於第三審法院，非以判
決違背法令為理由，不得為之。是提起第三審上訴，應以原判決
違背法令為理由，係屬法定要件。如果上訴理由書狀並未依據卷
內訴訟資料，具體指摘原判決不適用何種法則或如何適用不當，
或所指摘原判決違法情事，顯與法律規定得為第三審上訴理由之
違法情形，不相適合時，均應認其上訴為違背法律上之程式，予
以駁回。本件原判決已明依憑證人即被害人乙○○於第一審、
更一審、原審；證人即正犯彭文爵於警詢、檢察官訊問時及第一
審之供述或證述；證人劉同異、吳佳蓉於警詢之證述，佐以上訴
人甲○○（原名吳居發）及正犯吳志成於檢察官訊問時之供述，
並有偽造之「台灣晶技股份有限公司」（下稱台技公司）股票、
變造之「李彩霞」、「葉慶川」國民身分證影本、偽造之財政部
台灣省北區國稅局年度證券交易稅一般代徵稅額繳款書、授權書
、上訴人、吳志成與彭文爵分別持用門號0000000000
、0000000000、0000000000、00000
00000行動電話為通話之通聯紀錄等在卷可稽，資以認定上
訴人有原判決事實欄所記載之犯罪事實。對於上訴人所辯：伊未
與彭文爵共同販賣偽造之台技公司股票，係彭文爵挾怨報復，故
為誣指。又伊於事發時間民國九十年二月十四日中午、二月十六
日下午，係分別在苗栗縣、新竹市等地，並未前往台南市或高雄
市，不可能與彭文爵一起詐騙乙○○云云，何以不足採取，亦已
憑卷內證據資料，於理由內詳為指駁說明。並明上訴人受有期
徒刑執行完畢後，五年以內故意再犯有期徒刑以上之罪等情，有
卷附台灣高等法院被告（甲○○）前案紀錄表可憑，爰依刑法第
四十七條第一項之規定，論以累犯並加重其刑。因而撤銷第一審
關於上訴人部分不當之科刑判決，改判仍依九十五年七月一日修
正施行前刑法第五十六條之連續犯、修正後刑法第五十五條之想
像競合犯規定，從一重論處上訴人共同連續行使偽造之公司股票
罪刑（累犯），並諭知相關之從刑。原判決已明所憑之證據及
其認定之理由，所為論斷與卷內證據資料相符，從形式上觀察，
並無何違背法令之情形存在。上訴意旨略以：(一)乙○○於九十年
三月二十六日檢察官訊問時，未經具結，其依法應具結而未具結
所為證言，依刑事訴訟法第一百五十八條之三規定，不得作為證
據。原判決竟說明上開乙○○於檢察官訊問時之陳述，仍有證據
能力，顯於法有違。(二)乙○○於更一審已證述：伊發現於九十年
二月十四日向彭文爵購買之台技公司股票，係屬偽造，故設局與
彭文爵相約於同年月十六日，再度交易。彭文爵抵達約定地點，
陪同伊赴約之多名友人即上前圍捕彭文爵等語。乙○○於原審卻
證稱：伊於九十年二月十六日，與彭文爵相約見面時，彭文爵有
拿著以公文袋裝放之資料，伊問彭文爵是否要買賣股票，他說「
是的」，也有抽出公文袋內資料。經警方逮捕彭文爵後，發現公
文袋內有偽造之台技公司股票等語。乙○○於九十年二月十六日
既設局逮捕彭文爵，應無未立刻行動，反而等候彭文爵抽出偽造
之台技公司股票才動手之理，故應以乙○○於更一審所證情節，
較為合理可信。又彭文爵於檢察官訊問時及第一審均陳稱：於九
十年二月十六日，伊尚未將偽造之台技公司股票交付乙○○，亦
未收受乙○○之金錢等語。原判決認定彭文爵於九十年二月十六
日，已抽出偽造之台技公司股票，俾取信於乙○○，有行使偽造
之台技公司股票等情，有認定事實違反經驗法則之違法。(三)彭文
爵於警詢、檢察官訊問時及第一審有關上訴人參與作案之陳述，
相互歧異，顯有重大瑕疵，至於乙○○所為不利於上訴人之證述
，則來自於彭文爵之說詞，不得作為補強證據。原判決單憑正犯
彭文爵之陳述，未有其他補強證據，用以證明彭文爵之陳述與事
實相符，即遽為不利於上訴人之認定，有採證不合刑事訴訟法第
一百五十六條第二項之違法云云。經查：(一)證明同一事實之證據
，如有二種以上，而其中縱有違證據法則，然如除去該部分，綜
合其他證據，仍應為同一事實之認定者，則原審此項違誤，並不
影響於判決，即不得指為違法。原判決說明：乙○○於九十年三
月二十六日檢察官訊問時，雖未經具結，但檢察官係以被害人而
非證人之身分訊問乙○○，與刑事訴訟法第一百五十八條之三所
定「依法應具結」之要件不合，故上開乙○○於檢察官訊問所為
陳述，有證據能力等語（見原判決第五、六頁），核與九十二年
九月一日修正施行前刑事訴訟法第一百八十六條、修正後同法第
一百五十八條之三規定之意旨，固未盡相符。但乙○○於第一審
、更一審、原審已就於上開檢察官訊問時所指情節，迭次再詳為
陳述，所陳內容並無明顯不同（見九十年度偵字第二四三九號影
印卷第五四至五六頁、第一審卷第七六至七九頁、更一審卷第六
四至六六頁、原審卷第七七至八０頁）。原判決認定上訴人與彭
文爵、吳志成共同連續行使偽造之台技公司股票之犯罪事實，除
援引乙○○於檢察官訊問時之陳述外，並有乙○○於第一審、更
一審、原審所為證述及彭文爵於警詢、檢察官訊問時及第一審之
供述或證述，暨行動電話通聯紀錄可憑（見原判決第一一至一七
頁），則除去上開乙○○於檢察官訊問時所為陳述，上訴人有原
判決事實欄所記載之犯罪事實之證據，仍然十分明確，尚不致動
搖原判決之事實認定，於判決結果顯然不生影響，不能指為違法
，而據為提起第三審上訴之適法理由。(二)證據之取捨與證據之證
明力如何，均屬事實審法院得裁量、判斷之職權；苟其此項裁量
、判斷，並不悖乎經驗法則或論理法則，又於判決內論述其何以
作此判斷之心證理由者，即不得任意指摘其為違法，而據為提起
第三審上訴之合法理由。原判決採取乙○○於原審所證情節，據
以認定彭文爵於九十年二月十六日，自公文袋內抽出偽造之台技
公司股票三張，俾取信於乙○○，有行使偽造之台技公司股票等
情（見原判決第二０頁），核與事理無違，係其採證、認事職權
之適法行使，並無上訴意旨所指認定事實違反經驗法則之違法可
言。至於乙○○於更一審未指明彭文爵自公文袋抽出偽造之台技
公司股票一節（見更一審卷第六四至六六頁），僅係乙○○重在
說明如何逮捕彭文爵一事，而未及於彭文爵有無提出偽造之台技
公司股票等交易細節而已；彭文爵於檢察官訊問時及第一審均陳
稱：伊於九十年二月十六日，尚未將偽造之台技公司股票交付乙
○○，亦未收受乙○○之金錢等情，均與乙○○於原審所證上情
，尚無齟齬不合之處，均無從據為有利於上訴人之認定。原判決
未就此贅為說明，核無不合，附此說明。(三)原判決認定上訴人與
彭文爵、吳志成共同連續行使偽造之台技公司股票之犯罪事實，
除援引彭文爵於警詢、檢察官訊問時及第一審之陳述外，並有乙
○○於第一審、更一審、原審所為證述及行動電話通聯紀錄可憑
。又原判決所採乙○○證述情節，係屬乙○○親身體驗之客觀事
實，並非單純聽聞自彭文爵而來（見原判決第三、四、五、一二
、一六頁）。上訴意旨並未依憑卷內資料，具體指明彭文爵於警
詢、檢察官訊問時及第一審之陳述，有何相互歧異之處；及原判
決所採乙○○於第一審、更一審、原審之陳述，如何係依憑彭文
爵之說詞而已，即徒憑自己之看法，指稱彭文爵先後之陳述齟齬
不合，顯有重大瑕疵，原判決所採乙○○不利於上訴人之陳述，
係來自於彭文爵之說詞，原判決單憑彭文爵之陳述，未有其他補
強證據用以證明彭文爵之陳述與事實相符，即遽為不利於上訴人
之認定，有採證不合刑事訴訟法第一百五十六條第二項之違法云
云，自不屬依據卷內訴訟資料而為具體指摘之合法上訴第三審理
由。上訴意旨仍執前詞，再為事實上之爭執，或徒憑己見，就原
審調查、取捨證據及判斷其證明力之適法行使，及判決內已明白
論斷之事實，任意指摘為違法，核均非適法之第三審上訴理由。
應認其上訴為違背法律上之程式，予以駁回。上訴人一行為同時
所犯刑法第二百十六條、第二百十二條之行使變造特種文書罪部
分，係屬刑事訴訟法第三百七十六條第一款所定不得上訴於第三
審法院之罪之案件，上訴人一併提起上訴，顯非法之所許，併予
駁回。
據上論結，應依刑事訴訟法第三百九十五條前段，判決如主文。
中    華    民    國  九十九  年    三    月   十一   日
                      最高法院刑事第十二庭
                          審判長法官  黃  一  鑫
                                法官  張  春  福
                                法官  林  勤  純
                                法官  李  錦  樑
                                法官  陳  國  文
本件正本證明與原本無異
                                      書  記  官
中    華    民    國  九十九  年    三    月   十六   日
                                                       s

司法院資訊處製作；財團法人民間司法改革基金會備份。
